臺灣新竹地方法院行政訴訟判決
111年度交字第74號
原      告  王福慶  
被      告  交通部公路總局新竹區監理所

代  表  人  吳季娟  
訴訟代理人  胡惠茹  
上列當事人間違反道路交通管理處罰條例事件，原告不服被告中
華民國111年2月21日竹監裁字第50-ZAC110944號、第50-ZAC1109
45號裁決，提起行政訴訟，本院判決如下：
    主  文
原告之訴駁回。
訴訟費用新臺幣參佰元由原告負擔。
    理  由
一、事實概要：
    原告於民國(下同)110年12月12日0時35分許，駕駛所有車號
    000-0000自用小客車(下稱系爭車輛)，行經最高速限100公
    里之國道1號高速公路南向53.2公里(五楊高架)處時，經內
    政部警政署國道公路警察局 (下稱舉發機關) 第一公路警察
    大隊員警以非固定式雷達測速儀測得其時速為200公里，認
    定原告超速100公里，而以「速限100公里，經雷達(射)測定
    行速為200公里，超速100公里(雷射為一對一單點測速，相
    片上十字標為測速瞄準點)」、「行車速度超過規定之最高
    時速60公里以上(處車主)(雷射為一對一單點測速，相片上
    十字標為測速瞄準點)」之違規事實，而於111年1月7日逕行
    舉發。原告不服、提出申訴，嗣經舉發機關函覆違規事實明
    確，被告認原告有「行車速度，超過規定之最高時數逾80公
    里至100公里以內」、「行車速度超過規定之最高時速60公
    里(處車主)」之違規事實，依道路交通管理處罰條例(下稱
    道交條例)第43條第1項第2款、第4項及第85條第1項之規定
    ，於111年2月21日以竹監裁字第50-ZAC110944號、第50-ZAC
    110945號裁決書，分別裁處原告罰鍰新臺幣(下同)12,000元
    、記違規點數3點、並應參加道路交通安全講習，及吊扣汽
    車牌照6個月(下合稱原處分)，原告不服，提起本件行政訴
    訟。
二、兩造聲明：
(一)原告：1.原處分撤銷。2.訴訟費用由被告負擔。
(二)被告：1.原告之訴駁回。2.訴訟費用由原告負擔。
三、兩造陳述：
(一)原告部分：
    依本件舉發單上顯示，原告被舉發違規時間為110年12月12
    日午夜0時35分，惟舉發機關所提出上開路段告示牌之照片
    畫面竟為白天，時間點明顯不符，該照片上亦無任何拍照之
    日期與時間，不足證明為舉發違規當下所拍，是縱主管機關
    另提供相關佐證相片，亦無法證明原告違規當時是否於系爭
    處所依標準程序設立警示牌，又本件違規既僅需拍照存證即
    可舉發，復以斯時客觀上亦無拍照存證之困難，是被告在本
    件舉證程序上顯存有嚴重之瑕疵。又本件違規時間為110年1
    2月12日，舉發員警於當日即完成拍照，卻延遲至111年1月7
    日始執行填單舉發，原告至111年1月11日才收到，整個流程
    嚴重拖延了整整30天，原告所有之相關證據例如行車記錄器
    之記憶卡早已被後續資料覆蓋消失，且系爭處所現場狀況如
    告示牌放置位置、距離等是否確依法辦理等節，亦因時間相
    距過遠，所有相關利於原告之證據、資料均已無從提出，舉
    發機關前有其行政優勢採證，卻又拖延程序致使人民無法及
    時反省、合理檢視舉發資料，並提出相關證據以茲對應，舉
    發機關雖未逾道交條例第90條所規範行為終了日起2個月內
    舉發期限之限制，然亦已造成原告權益嚴重損失，對原告極
    為不公平，亦非道交條例之立法目的等語，綜上，足認原處
    分顯有違誤等語。
(二)被告部分：
  1.本案經舉發機關111年2月9日以國道警一交字第1111701162
    號函覆略以，有關BCC-2899號車於110年12月12日0時35分行
    駛國道1號高架南向53.2公里處，行速200公里、限速100公
    里、超速100公里違規案，係本大隊執勤員警以雷射測速照
    相器，測得該車超速違規，拍照存證後依法逕行舉發(第ZAC
    110944、ZAC110945號違規單)。本大隊使用之雷射測速照相
    器皆經經濟部標準檢驗局檢定合格在案，且雷射測速照相器
    係針對單1車輛測速，採證照片中十字標處即為受測車輛，
    測速過程會記錄成一段連續影像，經檢視採證影像，當時確
    定為BCC-2899號車超速無誤，該車違規屬實，本大隊依事實
    舉發核無不當。依據道路交通管理處罰條例第7條之2第3項
    規定略以：「對於前項第9款之違規行為，採用固定或非固
    定式科學儀器取得證據資料證明者，…於高速公路、快速公
    路應於300公尺至1000公尺間，明顯標示之。」，經查於國
    道1號高架南向52.3公里處設有「警52」告示牌，舉發違規
    地點為國道1號高架南向53.2公里處，本大隊依法取締違規
    均符合規定。依據道交條例第90條前段：「違反本條例之行
    為，自行為成立之日起；行為有連續或繼續之狀態者，自行
    為終了之日起，逾2個月不得舉發。」，本案違規日期為110
    年12月12日，寄件日為111年1月7日，本大隊舉發均符合規
    定及111年5月24日舉發員警職務報告內文所載略以，職王瑞
    洋擔服110年12月11日22時至隔(12)日2時巡邏勤務，於五楊
    高架南向53公里200公尺避車彎處，以手持編號TC007987雷
    射槍(非固定式科學儀器)面對主線來車進行測速取締，巡邏
    車為發動狀態，且依規定開啟頭燈，巡邏車紅藍警示燈因取
    締違規故未開啟;於110年12月12日00時35分測得本案違規車
    輛行駛外側車道，行速達200公里/小時、測距為111.8公尺
    ，換算實際違規地點約為53公里88.2公尺(違規地點前方「
    警52」告示牌設於五楊高架南向52公里300公尺);檢視違規
    車輛前、後號牌為「BCC-2899」，查詢該車車籍、廠牌、顏
    色等外觀與雷射槍影像相符，且雷射槍測得數值後，持續錄
    影至員警轉身追瞄該車車尾(檔案時間為00時35分33秒)，過
    程中雷射槍十字標追瞄未離開目標車輛，亦未被其他車輛阻
    擋，故確定違規車輛係BCC-2899號自小客車等語，綜上足認
    本件違規事實明確，舉發程序亦無違誤。
  2.經觀諸本案違規超速採證照片及採證影像，可見照片中測速
    方向為車頭，而影像中見雷射槍十字標記同時瞄準車頭至車
    尾，過程中亦未遭其他車輛阻擋，應無誤測他車之可能；又
    原告駕駛汽車於採證照片中明確標示日期：2021/12/12 時
    間：00:35:29、地點：國道1號高架南向53.2公里、速限：1
    00km/h、車速：200km/h、測距：111.8公尺、序號：TC0079
    87、證號：M0GB0000000等數據。次查本案舉發員警所提供
    之現場示意圖所示，測速照相告示牌(警52)距離本案員警執
    行勤務位置為900公尺，而原告距離舉發員警約111.8公尺，
    為員警使用照相式雷射測速儀器測得當時時速為200公里/小
    時，此時原告車輛與告示牌的距離約為788.2公尺間，符合
    「道路交通管理處罰條例」第7條之2第3項「在高速公路、
    快速公路應於300公尺至1000公尺前，設置測速取締標誌」
    之規定；且原告駕駛汽車超速違規當時之雷射測速儀器所設
    置地點前約900公尺處，即設置三角形「警52」之警告標誌
    牌面，其警告標誌之設置係為預促駕駛人注意減速，避免因
    速限或警示標誌距離舉發地點過短，使用路人反應不及而無
    從依速限行駛所由設，不論形式或實質上，應足以告知用路
    人本路段將有取締違規超速之情形，又本案使用雷射測速儀
    規格200Hz照相式，廠牌：LTI，器號：TC007987，係由經濟
    部標準檢驗局委託財團法人台灣商品檢測驗證中心於110年4
    月13日檢定合格，有效期限至111年4月30日(涵蓋原告違規
    時間)，檢定合格單號碼為M0GB0000000，有財團法人台灣商
    品檢測驗證中心雷射測速儀檢定合格證書1紙為證，故於上
    開時、地為此雷射測速儀器測得原告車輛超速行駛時之證據
    資料，堪可認定違規屬實，爰本案仍應依法接受裁處。
  3.再者，按「為確保交易公平、維護大眾安全健康及環境保護
    ，主管機關得就供交易、證明、公務檢測、環境保護、公共
    安全、醫療衛生有關之度量衡器，指定為法定度量衡器。」
    、「應經檢定之法定度量衡器，其種類及範圍如下：六、速
    度計：(一)公務檢測用雷達測速儀。(二)公務檢測用雷射測
    速儀(光達式)。(三)公務檢測用感應式線圈測速儀。」、「
    檢定合格並在使用中之法定度量衡器，應接受檢定機關(構)
    之定期或不定期檢查。」，度量衡法第5條、度量衡器檢定
    檢查辦法第3條第1項第6款及第17條第1項定有明文；復依行
    政訴訟法第176條準用民事訴訟法第355條第1項之規定：「
    文書，依其程式及意旨得認作公文書者，推定為真正。」；
    而原告就其所述經DOD原廠確認GPS車速之可能誤差，在晴朗
    正常天氣下，頂多±2-5km/h以內，數據有其意義云云，惟查
    該原廠並非政府機關所委託之檢定機關，原告亦未提出該原
    廠行車紀錄係由政府認證有公信力之機器所紀錄，亦未提出
    測速儀器有何使用不當或誤差動作之證明，本即不足以推翻
    前開採證照片(含影像)及檢定合格證書之可信度與準確性，
    故原告此部分主張，自難採信。
  4.至原告主張舉發時間拖延30天才填單告發，相關證據均已消
    滅，對人民不公平云云，依最高行政法院於110年11月22日1
    10年度大字第2號裁定意旨略以：「關於該條(按指90年1月1
    7日修正公布之處罰條例第90條前段)所定3個月(現行條例已
    修正為2個月，下同)之舉發期限，就同條例第8條第1項第1
    款之汽車違規行為，應以處罰機關受理(收到)舉發機關移送
    舉發違反道路交通管理事件之時點，作為認定舉發是否已逾
    3個月之準據。」及「違反本條例之行為，自行為成立之日
    起；行為有連續或繼續之狀態者，自行為終了之日起，逾二
    個月不得舉發。」，道交條例第90條定有明文。查本案原告
    違規日期為110年12月12日，而系爭舉發通知單之填單時間
    為111年1月7日，本所受理舉發機關移送本案件之日期為111
    年1月7日且該舉發通知單亦於同年1月10日完成送達，此有
    違規歷史資料查詢報表(如附件2)在卷可憑，是舉發機關舉
    發時效未逾2個月，其行政程序已符合上開規定，礙難僅以
    員警舉發之快慢，遽認有何不公之情事，故原告就此部分之
    主張，為無可採。是本件經舉發單位查證違規屬實，被告依
    相關法規裁處應屬適法，本件原告之訴為無理由等語。
四、法院判斷：
(一)按「汽車駕駛人之行為有下列情形之一，當場不能或不宜攔
    截製單舉發者，得逕行舉發：七、經以科學儀器取得證據資
    料證明其行為違規。前項第7款之科學儀器應採固定式，並
    定期於網站公布其設置地點。但汽車駕駛人之行為屬下列情
    形之一者，不在此限：九、行車速度超過規定之最高速限或
    低於規定之最低速限。對於前項第9款之違規行為，採用固
    定或非固定式科學儀器取得證據資料證明者，於一般道路應
    於100公尺至300公尺間，於高速公路、快速公路應於300公
    尺至1,000公尺間，明顯標示之；其定點當場攔截製單舉發
    者，亦同。」、「違反本條例之行為，自行為成立之日起；
    行為有連續或繼續之狀態者，自行為終了之日起，逾二個月
    不得舉發。」、「測速取締標誌『警52』，用以警告車輛駕駛
    人前方路段常有測速取締執法，促使行車速度不得超過道路
    規定之最高速限或低於規定之最低速限。本標誌設於測速取
    締執法路段前，一般道路應於100公尺至300公尺間，高速公
    路、快速公路應於300公尺至1,000公尺間。」，道交條例第
    7條之2第1項第7款、第2項第9款、第3項、第90條前段，及
    道路交通標誌標線號誌設置規則第55條之2分別定有明文。
    次按，「汽車駕駛人，駕駛汽車有下列情形之一者，處6,00
    0元以上24,000元以下罰鍰，並當場禁止其駕駛：二、行車
    速度，超過規定之最高時速60公里。」、「汽車駕駛人有第
    1項或前項行為者，並吊扣該汽車牌照6個月。」、「汽車駕
    駛人違反第1項、第3項規定者，應接受道路交通安全講習。
    」、「汽車駕駛人有下列各款所列條款之一者，除依原條款
    處罰鍰外，並予記點：三、有第43條…記違規點數3點。」，
    道交條例第43條第1項第2款、第4項及5項之前段、第63條第
    1項第1款亦分別訂有明文。又依違反道路交通管理事件統一
    裁罰基準表之規定，汽車駕駛人行車速度，超過規定之最高
    時速逾80公里至100公里，汽車於期限內繳納罰鍰或到案聽
    候裁決者，統一裁罰基準12,000元，記違規點數3點，合先
    陳明。
(二)查前揭事實概要欄所載事實，為兩造所不爭執，有測速採證
    照片、雷射測速儀檢定合格證書、舉發通知單、舉發機關11
    1年2月9日以國道警一交字第1111701162號函、員警職務報
    告、原處分裁決書、汽車車籍查詢單、駕駛人基本資料、交
    通部高速公路局北區養護工程分局111年8月2日北管字第111
    0041118號函及所檢附之GOOGLE實景圖等件在卷可稽，並經
    本院檢視卷內所附之測速採證照片(見本院卷第105頁)，系
    爭車輛車牌清晰可辨，其上顯示「日期：12/12/2021時間：
    00:35:29、地點：國道1號高架南向53.2公里、速限：100km
    /h、車速：200km/h、測距：111.8公尺、序號：TC007987、
    合格證號：M0GB0000000」等，顯見原告所有之系爭車輛，
    行經系爭處所行車速限定為100公里之路段，其行車速度確
    已超出規定之最高時速達100公里。而舉發單位於舉發本件
    違規所使用之200Hz照相式雷射測速儀，業經財團法人台灣
    商品檢測驗證中心於110年4月13日檢定合格，有效期限至11
    1年4月30日，亦有合格期限內雷射測速儀檢定合格證書影本
    在卷可稽(見本院卷第109頁)。雷射測速儀為經列為法定度
    量器之測速設備裝置，依度量衡法第5條、度量衡器檢定檢
    查辦法第3條第1項第6款及第17條之規定，與大眾有關之公
    務檢測儀器，已經由國家專責機關檢定合格後加以使用，並
    定期檢測，自能獲得公信，足可認定所測定之速度測定值具
    有公信力，且無儀器測定值失靈或測定值失準之事實。舉發
    原告違規行為時所使用之雷射測速儀既在檢定合格有效期限
    內，其準確性及正確性依法即應值得信賴，則所測得系爭車
    輛以每小時200公里之行車速率行駛，其行車速度確已超出
    規定之最高時速達100公里，其「行車速度超過規定之最高
    時速60公里以上」之違規事實核屬明確，被告依此裁罰，尚
    無違誤。
(三)次查，原告雖主張上開路段於本件舉發時有無依法設置警告
    標誌不明，復以舉發機關所提告示牌設置佐證相片顯非於本
    件違規行為時所拍攝，足認本件舉發程序顯有瑕疵云云。惟
    經本院檢視舉發機關提供之舉發員警職務報告及採證照片(
    見本院卷第103-113頁)可見，本案「警52」取締警示牌係設
    置於五楊高架南向52公里300公尺(下稱系爭處所)之標示牌
    上方、立於右側護欄明顯可見之處，舉發員警取締採證位置
    則位於五楊高架南向53公里200公尺避車彎處，兩地點相距9
    00公尺，而取締採證位置與違規行為發生地依採證相片顯示
    為111.8公尺，即本件『警示牌設置位置』與『交通違規行為發
    生地點』之距離為788.2公尺，當已符合上開法定設置距離即
    「於高速公路、快速公路應於300公尺至1,000公尺間」之舉
    發要件的規範要求。而上開警示牌設置位置視線良好，周遭
    亦無任何障礙物遮掩，復以上開路段沿途均有路燈設置，於
    日落後將全數點亮，是該警示牌面縱於夜間亦足可清楚辨識
    ，是該告示牌之設置，業已盡告知用路人依速限駕駛之作為
    義務，足以促請駕駛人注意不得違規行駛，已堪認符合道交
    條例第7條之2第3項「明顯標示」之意旨至明。原告雖主張
    本件舉發時系爭處所有無依法設置警告標誌不明云云，然經
    交通部高速公路局北區養護工程分局於111年8月2日以北管
    字第1110041118號函及所檢附分別於107年7月、109年8月、
    110年12月拍攝之系爭處所GOOGLE實景圖(見本院卷第147-15
    0頁)可知，上開「警52」之警示牌面業於107年7月設置於系
    爭處所迄今未為移動，是縱舉發機關所提系爭處所警示牌面
    設置佐證相片為日間且未標明拍攝時間，亦足認定本件舉發
    時系爭處所確已依法設置警告標誌甚明。況衡諸上開設置告
    示牌規定之立法用意，不外表明科處違規人行政裁罰之目的
    乃在敦促駕駛人依行車速限駕駛，是以科學儀器採證，應由
    主管機關在明顯處警示，用以提醒駕駛人依道路速限行駛，
    以期在駕駛人避免受罰之心理下，達到依行車速限駕駛進而
    維護行車安全之最大效益，此係善意之提醒。原告身為駕駛
    人，領有合格之駕駛執照，理應藉此謹慎注意暨遵守該路段
    速度限制之規定，非僅於設置「測速照相請減速」之告示牌
    處、或在警車閃爍警示燈明確告知正在執行超速取締勤務時
    ，方遵守交通規則，而於未設有告示牌處即得有不予遵循之
    寬容空間；況本件已於系爭地點前設置明顯告示牌告知駕駛
    人，已如前述，則本件舉發程序並無任何違誤之處，原告上
    開主張，尚難可採。
(四)再查，原告另主張本件舉發日距違規行為日甚遠，致所有相
    關證據均已滅失、無從提出，對其甚為不公云云。惟查，本
    案違規行為日期為110年12月12日，而系爭舉發通知單之填
    單日期為111年1月7日，被告受理移送之日期為111年1月7日
    ，且該舉發通知單亦於同年月10日完成送達，此有掛號郵件
    查單、掛號郵件簽收收據清單、違規歷史資料查詢報表(見
    本院卷第75-81頁)在卷可憑，足見本件舉發時點並未逾違規
    行為終了後2個月內，是本件舉發程序自已符合道交條例第9
    0條之規範要求，並無違法不當之處。另原告雖主張本件舉
    發日雖未逾法定舉發期限，仍甚為不公云云。然查，道路交
    通事件舉發期限原係行為終了後3個月內，立法機關為進一
    步保障人民權益，乃於109年5月22日修法通過縮短舉發期限
    至行為終了後2個月內，足見上開2個月舉發期限之限制，業
    經立法機關確實衡量人民權益保障，以及舉發機關之業務量
    、處理相關程序所需時間等等之行政業務實際需求所擬定，
    而本院亦查無本件存有任何舉發機關裁量怠惰之情事，是原
    告自難以本件舉發日距違規行為日過遠而主張本件舉發程序
    存有瑕疵至明。
(五)末按，當事人主張有利於己之事實者，就其事實有舉證之責
    任。但法律別有規定，或依其情形顯失公平者，不在此限，
    行政訴訟法第236 條、第136條準用民事訴訟法第277條規定
    可參。再按行政法院應依職權調查事實關係，不受當事人主
    張之拘束；行政法院於撤銷訴訟，應依職權調查證據，行政
    訴訟法第125條第1項、第133條前段分別定有明文，是行政
    法院在審理案件時應盡闡明義務，使當事人盡主張事實及聲
    明証據之能事，並盡職權調查義務，以查明事實真相，避免
    真偽不明之情事發生，惟如已盡闡明義務及職權調查義務後
    ，事實仍真偽不明時，則作舉證責任之分配，使應負舉證責
    任之人負擔該不利之結果，亦即行政法院就應依職權調查證
    據之事件，僅係免除行政訴訟當事人之主張責任(即所謂主
    觀舉證責任)，並非免除當事人之舉證義務(所謂客觀舉證責
    任)，亦即待證事實陷於不明時，當事人仍應負擔不利益之
    舉證責任分配，此依行政訴訟法第237 條之9 第1 項之規定
    ，於交通裁決事件訴訟程序亦準用之。而系爭車輛於行經上
    開路段有行車速度超過規定之最高時速100公里之違規行為
    ，且該取締地點前約788.2公尺明顯可見之處確有設置有三
    角形「警52」警告標誌牌面，用以提醒駕駛人前方路段常有
    測速取締執法，此有本件測速採證照片、相符且於合格期限
    內之雷射測速儀檢定合格證書、本件舉發員警職務報告、及
    交通部高速公路局北區養護工程分局111年8月2日北管字第1
    110041118號函及檢附之GOOGLE實景圖等公文書在卷可稽，
    並業經本院查核屬實，已如前述，則被告就原告違反道交條
    例第43條第1項第2款規定並經雷達測速儀測速拍照依法得予
    以裁罰之要件事實，業已盡充分提出上開之證據加以證明。
    原告主張應撤銷原處分之前開各項事實，迄今均未提出積極
    證據以證其說，本院自無從為有利於原告之認定。
五、綜上所述，原處分認原告有「行車速度，超過規定之最高時
    數逾80公里至100公里以內」、「行車速度超過規定之最高
    時速60公里(處車主)」之違規事實，而依道交條例第43條第
    1項第2款、第4項等規定，分別裁處原告罰鍰12,000元、記
    違規點數3點、並應參加道路安全講習，及吊扣汽車牌照6個
    月，核無違誤，原告訴請撤銷，為無理由，應予駁回。又本
    件訴訟得不經言詞辯論為之，併予敘明。
六、本件判決基礎已臻明確，兩造其餘之攻擊防禦方法及訴訟資
    料經本院斟酌後，核與判決不生影響，無一一論述之必要。
七、本件第一審裁判費為300元，應由原告負擔，爰確定第一審
    訴訟費用額如主文第2項所示。
八、據上論結，本件原告之訴為無理由，依行政訴訟法第98條第
    1項前段、第237條之7、第237條之8第1項，判決如主文。
中　　華　　民　　國　　111 　年　　11　　月　　25　　日
                  行政訴訟庭  法　官  張百見
以上正本係照原本作成。
如對本判決上訴，非以其違背法令為理由，不得為之，且須於判
決送達後20日內向本院提出上訴狀。
中　　華　　民　　國　　111 　年　　11　　月　　28　　日
                              書記官  林盈伸